臺灣高等法院刑事判決
109年度上易字第871號
上  訴  人  
即  被  告  許勝景



上列上訴人因違反毒品危害防制條例案件，不服臺灣新北地方法
院108年度審易字第3345號，中華民國109年2月6日第一審判決（
起訴案號：臺灣新北地方檢察署108年度毒偵字第6288號），提
起上訴，本院判決如下：
    主  文
上訴駁回。
    犯罪事實
一、甲○○知悉甲基安非他命係毒品危害防制條例第2條第2項第2
    款規定之第二級毒品，不得非法持有、施用，竟基於施用第
    二級毒品之犯意，於民國108年7月29日某時，在新北市中和
    區友人住處，以玻璃球燒烤方式，施用第二級毒品甲基安非
    他命1次。嗣於108年8月1日7時35分許，為警持原審法院所
    核發之搜索票至新北市○○區○○街00巷00○0號C室居所執行搜
    索，並經警採集其尿液送驗，結果呈甲基安非他命陽性反應
    。
二、案經新北市政府警察局中和分局報告臺灣新北地方檢察署檢
    察官偵查起訴。
    理  由
一、上揭犯罪事實，業據上訴人即被告甲○○於原審審理時坦承不
    諱（見原審卷第74、75頁），且被告為警採集之尿液經送驗
    結果呈甲基安非他命陽性反應，有台灣檢驗科技股份有限公
    司濫用藥物實驗室- 台北108年8 月27日出具之濫用藥物檢
    驗報告及新北市政府警察局受採集尿液檢體人姓名及檢體編
    號對照表（檢體編號：E0000000）各1 份在卷可按（見108
    年度毒偵字第6288號卷〔下稱毒偵6288卷〕第9、10頁），被
    告之自白核與事實相符，堪予採信。被告犯行事證明確，洵
    堪認定，應依法論科。
二、另查：
　㈠被告行為後，毒品危害防制條例第20條第3項、第23條第2項
    已於109年1月15日修正公布，並於109年7月15日生效，修正
    前毒品危害防制條例第20條第3項規定：「依前項規定為觀
    察、勒戒或強制戒治執行完畢釋放後，5年後再犯第10條之
    罪者，適用前2項之規定。」第23條第2項規定：「觀察、勒
    戒或強制戒治執行完畢釋放後，5年內再犯第10條之罪者，
    檢察官或少年法院 (地方法院少年法庭) 應依法追訴或裁定
    交付審理。」修正後第20條第3項規定：「依前項規定為觀
    察、勒戒或強制戒治執行完畢釋放後，3年後再犯第10條之
    罪者，適用前2項之規定。」第23條第2項規定：「觀察、勒
    戒或強制戒治執行完畢釋放後，3年內再犯第10條之罪者，
    檢察官或少年法院（地方法院少年法庭）應依法追訴或裁定
    交付審理。」本次修正，將施用毒品之刑事處遇程序，由區
    分為：「初犯」、「5年內再犯」及「5年後再犯」，修正為
    ：「初犯」、「3年內再犯」及「3年後再犯」，立法者並未
    處理第3次（或第3次以上）施用毒品應如何處遇之問題，經
    比較後，因新法對於「3年後5年內」再犯第10條之罪者，仍
    得適用觀察、勒戒或強制戒治程序，毋庸追訴，對被告有利
    ，自應以修正後之規定對被告較為有利。
  ㈡按觀察、勒戒或強制戒治執行完畢釋放後，5年內（新法為3
    年內，下同）再犯第10條之罪者，檢察官應依法追訴，（修
    正前）毒品危害防制條例第23條第2項定有明文。又倘被告
    於5年內已再犯，經依法追訴處罰，縱其第3次（或第3次以
    上）再度施用毒品之時間，在初犯經觀察、勒戒或強制戒治
    執行完畢釋放5年以後，已不合於「5年後再犯」之規定；且
    因已於「5年內再犯」，顯見其再犯率甚高，原實施觀察、
    勒戒或強制戒治，已無法收其實效，即應依該條例第10條處
    罰（最高法院96年度台非字第236號判決意旨、97年度第5次
    刑事庭會議決議參照）。查被告前因施用毒品案件，經原審
    法院以87年度毒聲字第2935號裁定送觀察、勒戒後，因認無
    繼續施用毒品之傾向，於87年12月20日釋放出所，並由臺灣
    板橋地方法院檢察署（現更名為臺灣新北地方檢察署）檢察
    官以87年度偵字第8814號為不起訴處分確定。又因施用毒品
    案件，經原審法院以89年度毒聲字第5304號裁定送觀察、勒
    戒後，因認有繼續施用毒品傾向，再經原審法院裁定令入戒
    治處所施以強制戒治，於90年7月11日停止處分釋放出所，
    該次施用毒品犯行，並經原審法院以89年度板簡字第1898號
    判處有期徒刑6月確定。復於95年間，又因施用毒品案件，
    經原審法院以95年度簡字第274號判處有期徒刑6月確定，於
    95年8月31日易科罰金執行完畢，此有本院被告前案紀錄表
    可參。揆諸上揭規定，被告所為本案施用第二級毒品犯行，
    並無「初犯」規定之適用，亦非屬修正後毒品危害防制條例
    第20條第3項所規定之「3年後再犯」之情形，自無須先行經
    觀察、勒戒或強制戒治，應依修正後毒品危害防制條例第23
    條第2項規定，追訴處罰之。
三、論罪：
  ㈠核被告所為，係犯毒品危害防制條例第10條第2項施用第二級
    毒品罪。其施用前持有第二級毒品甲基安非他命之低度行為
    ，為施用之高度行為所吸收，不另論罪。
　㈡刑之加重：
    被告前①因施用毒品案件，經原審法院以102年度易字第848
    號判處有期徒刑8月、8月、7月，應執行有期徒刑1年7月，
    嗣經本院以102年度上易字第1193號判決駁回上訴確定；②因
    施用毒品案件，經原審法院以103年度易緝字第55號判處有
    期徒刑6月確定；③因施用毒品案件，經臺灣士林地方法院以
    103年度審易字第1421號判處有期徒刑9月確定，上開①②所示
    之罪刑，經原審法院以103年度聲字第3444號裁定應執行有
    期徒刑1年10月確定，並與③所示之罪刑接續執行，於104年1
    2月9日假釋出監付保護管束，於105年7月28日保護管束期滿
    假釋未經撤銷，未執行之刑視為已執行完畢，有本院被告前
    案紀錄表1份在卷可稽，其受有期徒刑之執行完畢後，5年內
    故意再犯本件有期徒刑以上之罪，為累犯，經本院依司法院
    釋字第775號解釋意旨，審酌被告前已因施用毒品案件經法
    院判處罪刑確定，猶再犯本案，顯有其特別惡性及對刑罰反
    應力薄弱，爰依刑法第47條第1項規定，加重其刑。
四、駁回上訴之理由：　　
    原審以被告犯行事證明，適用毒品危害防制條例第10條第2
    項，刑法第11條前段、第47條第1項、第41條第1項前段規定
    ，並審酌被告施用毒品係自戕身心，對於他人法益尚無具體
    危害，兼衡其犯罪動機、目的、手段、犯後態度等一切情狀
    ，量處有期徒刑5月，並諭知易科罰金之折算標準。經核尚
    無不合，量刑亦稱妥適。被告上訴意旨略以：被告於警詢時
    供出毒品來源為林錦松，請求依毒品危害防制條例第17條第
    1項規定減輕或免除其刑云云。惟查：被告於警詢時雖供稱
    其所施用之毒品係向林錦松購買等語（見毒偵6288卷第5頁
    背面）。然查，本件新北市政府警察局中和分局員警因發現
    林錦松有販賣毒品之嫌疑，而向臺灣新北地方法院聲請核發
    通訊監察書，對林錦松實施通訊監察，並於108年7月31日15
    時45分許，持臺灣新北地方法院核發之搜索票前往新北市○○
    區○○街00巷00○0號C室執行搜索，搜索時被告在場，於109年
    8月1日上午9時22分許，員警依據通訊監察譯文詢問被告，
    被告坦承毒品來源係向犯嫌林錦松購買等情，此有該分局10
    9年5月25日新北警中刑字第1094689849號函、所附職務報告
    、108年8月11日新北警中刑字第1084165470號刑事案件移送
    書及被告之調查筆錄可憑（見毒偵6288號卷第4頁背面、5頁
    、本院卷第65至72頁），足徵本件員警依對林錦松實施通訊
    監察所得，已知悉林錦松有販賣毒品予被告之犯行，並非因
    被告之供述始知悉，是被告所為，尚與毒品危害防制條例第
    17條第1項之要件不符，被告請求依該條項規定減輕或免除
    其刑，自無可採。是被告執此指摘原判決不當，提起上訴，
    為無理由，應予駁回。
五、被告經本院合法傳喚，無正當理由不到庭，爰不待其陳述逕
    行判決。
據上論斷，應依刑事訴訟法第368條、第371條，判決如主文。
本案經檢察官彭毓婷提起公訴，檢察官陳孟黎到庭執行職務。
中　　華　　民　　國　　109 　年　　7 　　月　　20　　日
                  刑事第十三庭  審判長法　官  王國棟
                                      法　官  呂煜仁
                                      法　官  許永煌
以上正本證明與原本無異。
不得上訴。
                                      書記官  郭侑靜
中　　華　　民　　國　　109 　年　　7 　　月　　21　　日
附錄：本案論罪科刑法條全文
毒品危害防制條例第10條
施用第一級毒品者，處 6 月以上 5 年以下有期徒刑。
施用第二級毒品者，處 3 年以下有期徒刑。